【裁判字號】    96,訴,3081
【裁判日期】    970402
【裁判案由】    毒品危害防制條例等
【裁判全文】
臺灣高雄地方法院刑事判決              96年度訴字第3081號
    公  訴  人  臺灣高雄地方法院檢察署檢察官
    被      告  丙○○
                        （另案現於臺灣雲林第二監獄執行中
    指定辯護人  本院公設辯護人乙○○
上列被告因違反毒品危害防制條例等案件，經檢察官提起公訴（
95年度偵字第23783 號、96年度偵字第18627 、18626 、18625
號），本院判決如下：
    主  文
丙○○犯運輸第四級毒品罪，累犯，處有期徒刑肆年，扣案如附
表編號1 至7 所示之物沒收。
    事  實
一、丙○○前因違反毒品危害防制條例案件，經台灣彰化地方法
    院95年度訴字第434 號判決處有期徒刑6 月確定，甫於民國
    95年8 月10日易科罰金執行完畢。詎仍不知悔改，丙○○明
    知毒品先驅原料去甲麻黃鹼（Phenylpropanolamine ）屬毒
    品危害防制條例第2 條第2 項第4 款所定之第四級毒品，不
    得持有或運輸，竟基於運輸第四級毒品之犯意，於95年9 月
    8 日16時12分許，以其使用之行動電話門號0000000000號（
    下稱本件門號，手機為丙○○所有，SIM 卡為張凱龍所有供
    丙○○使用）接聽由案外人何安財（53年10月30日生）以行
    動電話門號0000000000號撥打之電話，告知丙○○以電話聯
    絡何安財之某真實姓名不詳之成年友人後，向該人稱要拿取
    3 公斤之水果（即扣案附表編號1 至6 所示之去甲麻黃鹼，
    Phenylpropanolamine） ，丙○○因聯繫未果後另改由何安
    財自行向該友人聯繫完畢時，何安財即於同日下午4 點多（
    當日下午4 時12分後）撥打本件門號與丙○○約定以新台幣
    （下同）5,000 元之代價，由丙○○自台中南下高雄至何安
    財指定之地點拿取置於水果箱內之去甲麻黃鹼（Phenylprop
    anolamine） 後攜帶至何安財指定之處所交付。丙○○應允
    後，即於95年9 月8 日下午8 點多至台中市朝馬車站搭乘同
    日下午9 時20分出發南下至高雄之阿囉哈客運，期間（秘密
    證人戊1向警方檢舉上開何安財與丙○○約定由丙○○運輸該
    等毒品之情事，而同意配合警方誘捕丙○○）何安財分別於
    95年9 月8 日20時57分、22時38分許以0000000000門號撥打
    本件門號確認丙○○是否出發，並告知丙○○抵達高雄後再
    以電話聯絡。嗣丙○○於翌日（即95年9 月9 日）凌晨抵達
    高雄後，遂依何安財於電話中之指示搭乘計程車前往高雄市
    ○○路與林森路口附近乙幢裝修屋之騎樓地旁之某水泥包上
    ，拿取由何安財之不詳成年友人事先放置以柚子水果禮盒包
    裝之扣案如附表編號1 至6 所示之去甲麻黃鹼（Phenylprop
    anolamine） 後，丙○○即於95年9 月9 日1 時40分許手提
    上開水果禮盒至高雄市後火車站與其預先聯繫之不知情友人
    丁○○（丁○○部分業經不起訴處分；另丁○○行使偽造特
    種文書及偽造署押部分，業經本院判決有罪確定）碰面，渠
    等再一同搭乘計程車前往位於高雄縣大寮鄉○○路○段397
    號之「金倫汽車旅館」，欲在該旅館內將上開水果禮盒交付
    何安財收受。嗣於95年9 月9 日2 時30分許，丙○○與丁○
    ○一同抵達「金倫汽車旅館」，由丙○○先下車前往櫃檯辦
    妥投宿手續並付費後，渠等再一同提起上開水果禮盒欲進入
    房間時，事先在場埋伏之員警見狀旋上前盤查，當場在水果
    禮盒內查獲扣案如附表編號1 至6 所示之去甲麻黃鹼（Phen
    ylpropanolamine） ，而悉上情。
二、案經高雄市政府警察局移送及台中市警察局移送臺灣高雄地
    方法院檢察署檢察官偵查起訴。
    理  由
壹、程式事項：
一、按被告以外之人於審判中所在不明而無法傳喚或傳喚不到，
    其於檢察事務官、司法警察官或司法警察調查中所為之陳述
    ，經證明具有可信之特別情況，且為證明犯罪事實之存否所
    必要者，得為證據，刑事訴訟法第159 條之3 第3 款定有明
    文。本件秘密證人戊1於本院審理中經傳喚、拘提均未到庭，
    此有本院證人傳票之送達證書、高雄縣政府警察局岡山分局
    拘提結果回函資料在卷可查（見外放卷宗），而秘密證人戊1
    於警詢所為之證述能清楚描述被告丙○○於案發時間之活動
    行徑、攜帶毒品之種類、數量，而其於被告丙○○經警查獲
    前即製作警詢筆錄且警員依據其提供之資料亦確實查獲被告
    丙○○，顯見其供述內容未受他人影響，尚未權衡利害關係
    ，可信度甚高，且為證明本件被告丙○○之犯行所必要，依
    上開說明，證人戊1於警詢之證述得為證據。
二、按當事人、代理人或辯護人於法院調查證據時，知有第159
    條第1 項不得為證據之情形，而未於言詞辯論終結前聲明異
    議者，視為有前項之同意，刑事訴訟法第159 條之5 第2 項
    定有明文。本件檢察官、辯護人及被告丙○○於本院準備程
    序時，就本判決所引用各項傳聞證據之證據能力均表示由本
    院審酌（見本院卷第78頁），且於本院言詞辯論終結前，檢
    察官、辯護人及被告對於卷附具有傳聞證據性質之證據，既
    均已知其情，均未聲明異議，本院認該具有傳聞證據性質之
    證據，並無任何違法取證之不適當情形，以之作為證據使用
    係屬適當，自得採為認定事實之證據。
貳、實體事項：
一、訊據被告丙○○對於上開運輸附表編號1 至6 所示之第四級
    毒品去甲麻黃鹼（Phenylpropanolamine） 之犯行坦承不諱
    （見本院卷第250 、251 頁），核與證人即同案被告丁○○
    、證人即查獲警員李玉龍於本院審理中之結證及證人戊1於警
    詢之證述相符（見本院卷第178 至181 、207 、208 頁、外
    放卷宗）。而扣案如附表編號1 至6 所示之物，經送請高雄
    醫學大學附設中和紀念醫院檢驗結果，均呈去甲麻黃鹼（Ph
    enylpropanolamine） 之陽性反應，此有該醫院95年12月25
    日檢驗報告6 紙在卷可查（詳見附表編號1 至6 之檢驗報告
    欄所載）。此外，復有本件門號雙向通聯記錄、搜索扣押筆
    錄、扣押物品目錄、查獲現場蒐證照片5 張、被告丙○○手
    提上開水果禮盒與丁○○抵達「金倫汽車旅館」之照片5 張
    在卷可查（見警卷第19至24、35至37頁、偵卷第51至53、
    57至64頁），足認被告之自白與事實相符，堪信為真。
二、按司法警察以引誘或教唆犯罪之不正當手段，使原無犯罪故
    意之人因而萌生犯意而實施犯罪，再進而蒐集其犯罪之證據
    或予以逮捕偵辦（即學理上所謂「陷害教唆」）者，因其手
    段顯然違反憲法對於基本人權之保障，且已逾越偵查犯罪之
    必要程度，對於公共利益之維護並無意義，其因此所取得之
    證據資料固無證據能力。但若行為人原已有犯罪之行為或意
    圖，司法警察僅係利用刑事偵查上所稱「釣魚辦案」或「誘
    捕偵查」之技巧使其顯現犯罪行為及證據，並利用此機會加
    以逮捕者，其因而取得之證據，即難謂不具有證據能力，最
    高法院97年度台上字第725 號判決意旨參照。案外人戊1於95
    年9 月8 日18時許為警查獲後，配合警方誘捕丙○○等情，
    此有證人戊1之筆錄在卷可佐。又本件被告丙○○於95年9 月
    8 日16時12分許即以本件門號與何安財使用之0000000000號
    門號聯絡，雙方達成由何安財支付5,000 元代價供被告丙○
    ○從台中南下至高雄為其運送扣案如附表編號1 至6 所示重
    約3 公斤之物之協議，該水果應係查獲內放本件毒品之柚子
    箱，而被告直至抵達高雄始以本件門號與何安財聯絡後才知
    應至高雄市○○路與林森路口附近乙幢裝修屋之騎樓地旁之
    某水泥包之地點拿取扣案如附表編號1 至6 所示之物乙節，
    業經被告供明在卷（見本院卷第246 至250 頁），對照何安
    財與丙○○約定運輸該等物品代價5,000 元，及丙○○於深
    夜凌晨至裝修屋騎樓旁取得本件扣案毒品等情觀之，被告於
    95 年9月8 日下午4 時12分與何安財聯絡運輸事宜時，即知
    所運者為去甲麻黃鹼。蓋何安財委其運輸者若係水果，自無
    可能大費周章以5,000 元之代價委其運輸，更無可能於深夜
    凌晨時分至裝修屋騎樓取得一箱水果。顯見被告為上開行為
    之犯意係始於戊1配合警方誘捕之前，依上開判決意旨，本件
    非屬陷害教唆。
三、再按毒品危害防制條例第四條所謂之「運輸」，係指轉運輸
    送而言，亦即由一地轉運輸送至另一地，不以由外國輸送至
    本國，或由本國運輸至外國為限，在本國境內之轉運輸送亦
    屬之，至於運輸之動機目的是否意在圖利，係在為己或為他
    人，運輸之方法為海運、空運、陸運均非所問，零星夾帶或
    短途持送者，固得斟酌實際情形依持有毒品罪論科，然係指
    無運輸或販賣之意圖單純持有毒品者而言，非謂凡零星夾帶
    或短途持送毒品者，不問其犯意如何概論以持有毒品之罪。
    又所謂「運輸」，係指本於運輸意思而搬運輸送而言，倘其
    有此意圖者，一有搬運輸送之行為犯罪即已成立，並非以運
    抵目的地為完成犯罪之要件；而運輸毒品罪，並不以兩地間
    毒品直接搬運輸送移轉存置於特定地點為限，其以迂迴、輾
    轉方法，利用不相同之運輸工具、方法，將特定之毒品移轉
    運送至終極目的地者，其各階段之運送行為，均不失為「運
    輸」行為之一種。換言之，區別該罪既遂、未遂之依據，應
    以已否起運為準，既已起運，構成該罪之輸送行為即已完成
    ，不以達到目的地為既遂條件，最高法院96年度台上字第71
    41號判決意旨參照。辯護意旨雖認被告係運輸未遂云云（見
    本院卷第253 頁），惟本件被告自台中至高雄後，再經何安
    財之指示至高雄市○○路與林森路口附近乙幢裝修屋之騎樓
    地旁之某水泥包處，拿取扣案如附表編號1 至6 之物後，搭
    乘計程車至何安財指定之「金倫汽車旅館」乙節，已如前述
    ，被告丙○○之行為已該當起運之程度，依上開說明，被告
    丙○○之運輸行為應已既遂，辯護意旨容有誤會，附此敘明
    。
四、核被告丙○○所為，係犯毒品危害防制條例第4 條第4 項之
    運輸第四級毒品罪。被告前因違反毒品危害防制條例案件，
    經台灣彰化地方法院95年度訴字第434 號判決處有期徒刑6
    月確定，甫於95年8 月10日易科罰金執行完畢乙節，有臺灣
    高等法院被告前案紀錄表1 份在卷可考，其受有期徒刑執行
    完畢，5 年內故意再犯本件之罪，為累犯，應依刑法第47條
    第1 項之規定加重其刑。茲審酌被告本次運輸扣案如附表編
    號1 至6 之第四級毒品之數量甚鉅，若將來製成甲基安非他
    命流入市面，將嚴重戕害國人身心健康，並間接誘發其他犯
    罪，危害社會治安至廣，其行為自應受有相當程度之刑事非
    難，惟犯後於本院審理中認罪坦承犯行，態度尚可，且其並
    非運毒主謀，所運毒品未及交付即被查獲，尚未對社會造成
    具體實害等一切情狀，量處如主文所示之刑，以資懲儆。
五、按毒品危害防制條例第2 條第2 項規定，毒品依其成癮性、
    濫用性及對社會危害性分為四級，並就製造、運輸、販賣、
    意圖販賣而持有、以非法方法使人施用、引誘他人施用及轉
    讓等不同品項毒品之行為，分別定其處罰。至施用或持有第
    三、四級毒品，因其可罰性較低，故予除罪化，僅就施用及
    持有第一、二級毒品科以刑罰。惟鑑於第三、四級毒品均係
    管制藥品，特於同條例第11條之1 明定無正當理由，不得擅
    自持有；第18條第1 項後段復規定查獲之第三、四級毒品，
    無正當理由而擅自持有者，沒入銷燬之。從而，依同條例第
    18條第1 項後段應沒入銷燬之毒品，專指查獲之施用、持有
    第三、四級毒品而言；倘係查獲之製造、運輸、販賣、意圖
    販賣而持有、以非法方法使人施用、引誘他人施用或轉讓之
    第三、四級毒品，既屬同條例相關法條明文規定處罰之犯罪
    行為，即非該條項應沒入銷燬之範圍。又同條例第19條第1
    項所定「供犯罪所用或因犯罪所得之物」，係指犯第4 條至
    第9 條、第12條、第13條或第14條第1 項、第2 項之罪所用
    或所得之物，不包括毒品本身在內，自不得為第三、四級毒
    品之沒收依據。同條例對於查獲之製造、運輸、販賣、意圖
    販賣而持有、以非法方法使人施用、引誘他人施用及轉讓第
    三、四級毒品之沒收，並無特別規定，如其行為已構成犯罪
    ，則該毒品即屬不受法律保護之違禁物，應回歸刑法之適用
    ，依刑法第38條第1 項第1 款之規定沒收之（最高法院95年
    台上字第911 號裁判參照）。準此，本件扣案如附表編號1
    至6 之物，經送驗後均屬第四級毒品，前已敘明，自屬違禁
    物，其包裝之殘渣袋，因與其上之毒品難以完全析離，亦無
    析離之必要與實益，應整體視為毒品，亦屬違禁物，均應依
    刑法第38條第1 項第1 款規定，予以宣告沒收；至送鑑耗用
    之去甲麻黃鹼既已滅失，自無庸再予宣告沒收。扣案如附表
    編號7 所示之手機1 支，為被告丙○○所有，且供被告本件
    上開犯罪所用，應依毒品危害防制條例第19條第1 項之規定
    沒收，惟內含之SIM 卡係張凱龍所有（見偵卷第45頁），自
    無庸宣告沒收。至於扣案如附表編號8 、9 所示之物，被告
    否認為其所有，且查無事證足以認定與本件被告之犯行有關
    ，爰不為沒收之諭知，附此敘明。
六、被告丁○○業經有罪判決確定。
據上論結，應依刑事訴訟法第299 條第1 項前段，毒品危害防制
條例第4 條第4 項、第19條第1 項，刑法第11條、第47條第1 項
、第38條第1 項第1 款，判決如主文。
本案經檢察官甲○○到庭執行職務
中    華    民    國    97    年    4     月    2     日
                  刑事第三庭  審判長法  官  蔡國卿
                                    法  官  蔡書瑜
                                    法  官  何佩陵
以上正本證明與原本無異。
如不服本判決應於收受本判決後10日內向本院提出上訴書狀，並
應敘述具體理由，如未敘述上訴理由者，應於上訴期間屆滿後20
日內補提理由書狀於本院（均須按他造當事人之人數附繕本）「
切勿逕送上級法院」。
中    華    民    國    97    年    4     月    2     日
                                    書記官  鍾淑美
附錄本判決論罪之法條：
毒品危害防制條例第4條
製造、運輸、販賣第一級毒品者，處死刑或無期徒刑；處無期徒
刑者，得併科新臺幣 1 千萬元以下罰金。
製造、運輸、販賣第二級毒品者，處無期徒刑或7 年以上有期徒
刑，得併科新臺幣7 百萬元以下罰金。
製造、運輸、販賣第三級毒品者，處5 年以上有期徒刑，得併科
新臺幣5 百萬元以下罰金。
製造、運輸、販賣第四級毒品者，處3 年以上10年以下有期徒刑
，得併科新臺幣3 百萬元以下罰金。
製造、運輸、販賣專供製造或施用毒品之器具者，處1 年以上7
年以下有期徒刑，得併科新臺幣1 百萬元以下罰金。
前五項之未遂犯罰之。
附表
┌──┬────────────┬────┬────────────┬─────┬─────┐
│編號│    扣 案 物 名 稱      │ 數 量  │     檢  驗  報  告     │  出 處   │沒收銷燬或│
│    │                        │        │                        │          │沒收依據  │
├──┼────────────┼────┼────────────┼─────┼─────┤
│ 1  │去甲麻黃鹼（Phenylpropan│  1包   │高雄醫學大學附設中和紀念│警卷第24│刑法第38條│
│    │olamine ，含殘渣袋1 只）│        │醫院檢驗報告，檢驗結果：│頁        │第1項第1款│
│    │                        │        │去甲麻黃鹼（Phenylpropan│          │          │
│    │                        │        │olamine） 呈陽性反應，檢│偵卷第4頁 │          │
│    │                        │        │驗前淨重464.7 公克，檢驗│          │          │
│    │                        │        │後淨重464.68公克【偵卷第│          │          │
│    │                        │        │95頁】                  │          │          │
├──┼────────────┼────┼────────────┼─────┼─────┤
│ 2  │去甲麻黃鹼（Phenylpropan│  1包   │高雄醫學大學附設中和紀念│警卷第24│刑法第38條│
│    │olamine ，含殘渣袋1 只）│        │醫院檢驗報告，檢驗結果：│頁        │第1項第1款│
│    │                        │        │去甲麻黃鹼（Phenylpropan│          │          │
│    │                        │        │olamine） 呈陽性反應，檢│偵卷第4頁 │          │
│    │                        │        │驗前淨重517.6 公克，檢驗│          │          │
│    │                        │        │後淨重517.58公克【偵卷第│          │          │
│    │                        │        │96頁】                  │          │          │
├──┼────────────┼────┼────────────┼─────┼─────┤
│ 3  │去甲麻黃鹼（Phenylpropan│  1包   │高雄醫學大學附設中和紀念│警卷第24│刑法第38條│
│    │olamine ，含殘渣袋1 只）│        │醫院檢驗報告，檢驗結果：│頁        │第1項第1款│
│    │                        │        │去甲麻黃鹼（Phenylpropan│          │          │
│    │                        │        │olamine） 呈陽性反應，檢│偵卷第4頁 │          │
│    │                        │        │驗前淨重489.9 公克，檢驗│          │          │
│    │                        │        │後淨重489.88公克【偵卷第│          │          │
│    │                        │        │97頁】                  │          │          │
├──┼────────────┼────┼────────────┼─────┼─────┤
│ 4  │去甲麻黃鹼（Phenylpropan│  1包   │高雄醫學大學附設中和紀念│警卷第24│刑法第38條│
│    │olamine ，含殘渣袋1 只）│        │醫院檢驗報告，檢驗結果：│頁        │第1項第1款│
│    │                        │        │去甲麻黃鹼（Phenylpropan│          │          │
│    │                        │        │olamine） 呈陽性反應，檢│偵卷第4頁 │          │
│    │                        │        │驗前淨重505.4 公克，檢驗│          │          │
│    │                        │        │後淨重505.38公克【偵卷第│          │          │
│    │                        │        │98頁】                  │          │          │
├──┼────────────┼────┼────────────┼─────┼─────┤
│ 5  │去甲麻黃鹼（Phenylpropan│  1包   │高雄醫學大學附設中和紀念│警卷第24│刑法第38條│
│    │olamine ，含殘渣袋1 只）│        │醫院檢驗報告，檢驗結果：│頁        │第1項第1款│
│    │                        │        │去甲麻黃鹼（Phenylpropan│          │          │
│    │                        │        │olamine） 呈陽性反應，檢│偵卷第4頁 │          │                        │        │          │共重25.18公克，空包裝總 │
│    │                        │        │驗前淨重496 公克，檢驗後│          │          │                        │        │          │                        │
│    │                        │        │淨重495.98公克【偵卷第99│          │          │                        │        │          │                        │
│    │                        │        │頁】                    │          │          │                        │        │          │                        │
├──┼────────────┼────┼────────────┼─────┼─────┤
│ 6  │去甲麻黃鹼（Phenylpropan│  1包   │高雄醫學大學附設中和紀念│警卷第24│刑法第38條│
│    │olamine ，含殘渣袋1 只）│        │醫院檢驗報告，檢驗結果：│頁        │第1項第1款│
│    │                        │        │去甲麻黃鹼（Phenylpropan│          │          │
│    │                        │        │olamine） 呈陽性反應，檢│偵卷第4頁 │          │
│    │                        │        │驗前淨重519.8 公克，檢驗│          │          │
│    │                        │        │後淨重519.78公克【偵卷第│          │          │
│    │                        │        │100 頁】                │          │          │
├──┼────────────┼────┼────────────┼─────┼─────┤
│ 7  │行動電話（不含門號：    │  1支   │                        │警卷第24│毒品危害防│
│    │0000000000之SIM 卡1 張）│        │                        │頁        │制條例第19│
│    │                        │        │                        │          │條第1 項規│
│    │                        │        │                        │偵卷第4頁 │定        │
├──┼────────────┼────┼────────────┼─────┼─────┤
│ 8  │行動電話（含門號：      │  1支   │                        │警卷第24│與被告本件│
│    │0000000000之SIM 卡1 張）│        │                        │頁        │犯罪無關，│
│    │                        │        │                        │          │爰不沒收銷│
│    │                        │        │                        │偵卷第5頁 │燬或沒收。│
├──┼────────────┼────┼────────────┼─────┼─────┤
│ 9  │行動電話（含門號：      │  1支   │                        │警卷第24│與被告本件│
│    │0000000000之SIM 卡1 張）│        │                        │頁        │犯罪無關，│
│    │                        │        │                        │          │爰不沒收銷│
│    │                        │        │                        │偵卷第5頁 │燬或沒收。│
└──┴────────────┴────┴────────────┴─────┴─────┘


司法院資訊處製作；財團法人民間司法改革基金會備份。
